【裁判字號】    97,中簡上,4
【裁判日期】    970403
【裁判案由】    公共危險
【裁判全文】
臺灣臺中地方法院刑事判決             97年度中簡上字第4號
上  訴  人
即  被  告  甲○○
上列上訴人即被告因犯公共危險案件，不服本院臺中簡易庭於中
華民國96年11月14日日所為之96年度中簡字第3332號第一審簡易
判決（聲請簡易判決處刑案號：臺灣臺中地方法院檢察署96年度
偵字第24523號），提起上訴，本院管轄之第二審合議庭判決如
下：
    主  文
原判決撤銷。
甲○○服用酒類，不能安全駕駛動力交通工具而駕駛，處有期徒
刑貳月，如易科罰金，以新臺幣壹仟元折算壹日。
    犯罪事實
一、甲○○前因公共危險案件（醉酒駕駛），經本院以94年度中
    交簡字第2252號判處拘役40日確定。其自96年10月5日晚上
    6、7時許起至同日晚上9時許止，在臺中縣太平市○○路之
    某汽車修配廠內飲酒後，已達於不能安全駕駛動力交通工具
    之程度，竟仍於同日晚上9時許，駕駛車號7U-8581號自用小
    貨車至臺中縣豐原市訪友。嗣於同日晚上9時42分許，甲○
    ○駕駛上開車輛，行經臺中縣豐原市○○路211巷口時，為
    警攔檢，並對其進行呼氣式酒精濃度測試，測得其呼氣中所
    含酒精濃度達每公升0.85毫克，而查獲上情。
二、案經臺中縣警察局豐原分局報請臺灣臺中地方法院檢察署檢
    察官偵查後聲請簡易判決處刑。
    理    由
一、證據能力部分：
    按被告以外之人（包括證人、鑑定人、告訴人、被害人及共
    同被告等）於審判外之陳述雖不符刑事訴訟法第159條之1至
    之4等4條之規定，而經當事人於審判程序同意作為證據，法
    院審酌該言詞陳述或書面陳述作成時之情況，認為適當者，
    亦得為證據；當事人、代理人或辯護人於法院調查證據時，
    知有刑事訴訟法第159條第1項不得為證據之情形，而未於言
    詞辯論終結前聲明異議者，視為有前項之同意，同法第159
    條之5定有明文。立法意旨在於傳聞證據未經當事人之反對
    詰問予以核實，原則上先予排除。惟若當事人已放棄反對詰
    問權，於審判程序中表明同意該等傳聞證據可作為證據；或
    於言詞辯論終結前未聲明異議，基於尊重當事人對傳聞證據
    之處分權，及證據資料愈豐富，愈有助於真實發見之理念，
    且強化言詞辯論主義，使訴訟程序得以順暢進行，上開傳聞
    證據亦均具有證據能力。本案被告、公訴人於本院審理程序
    時就公訴人、被告所提之證據，均未加爭執，且本院審酌文
    書作成之形式，均無瑕疵、與待證事實具有關聯性等情況，
    認為適當，應認得為證據，揆諸前開說明，就本案所引用之
    供述、書面證據均具有證據能力，合先敘明。
二、實體部分：
    訊據上訴人即被告（下稱被告）甲○○對有於上揭時、地飲
    酒後駕駛車輛訪友，嗣為警欄檢進行呼氣式酒精濃度測試，
    測得其呼氣中所含酒精濃度達每公升0.85毫克等情，固坦承
    不諱，惟辯稱：員警取締時，其係停在路邊休息，並未駕車
    行駛云云，並提出員警丙○○簽章之「本人未行駛中，停靠
    路邊休息」之證明書為憑。經查，被告於偵訊中自承其自96
    年10月5日晚上6、7時許起在臺中縣太平市○○路之某汽車
    修配廠內喝啤酒，喝到近晚上9時，之後駕車至臺中縣豐原
    市訪友等語（見偵卷第6頁）；又證人即查獲員警丙○○於
    本院審理中到庭證稱：（問：查獲過程為何？）他們當時有
    兩部車，被告是第二部車，被告當時是沿著永康路行進，轉
    進211巷口時，兩輛都有停車，警察是在他們停車地點約100
    公尺進行攔檢，執行同仁有看到被告駕駛的車迴轉，被告換
    檔駕駛不是很順暢，同仁就衝到巷口將被告車子攔阻；（問
    ：被告辯稱當時他的車輛是停下在路旁休息？）當時我看到
    時，被告車子已經停下來了，但是我有看到被告的車子開過
    來；（問：「提示員警證明影本」是否你簽名書寫？）是我
    寫的；（問：為何如此寫？）當時是被告要求的，但我是根
    據被告講的寫，事實我並不認同，因為被告喝酒比較「盧」
    ，還說我不如此記載，並不配合，所以我才寫等語。是依被
    告及證人丙○○上開所述，足認被告確有飲酒後駕駛之行為
    無誤，被告所辯及其所提之員警證明書影本1份，均無足為
    有利於被告之認定。此外，本件並有酒精濃度測試單、刑法
    第185條之3案件測試觀察紀錄表、臺中縣警察局舉發違反道
    路交通管理事件通知單、汽機車駕駛人酒後生理協調平衡檢
    測紀錄表等附卷可稽，而依酒精測定值紀錄表顯示，被告飲
    酒後之呼氣酒精濃度為每公升0.85毫克，參照德國、美國之
    認定標準，酒精濃度呼氣達每公升0.55毫克或血液濃度達百
    分之0.11以上，人體生理行為方面即產生視覺反應遲鈍、影
    像不能集中、走路或講話可能發抖、動作笨拙等影響，另駕
    駛能力方面，則會產生駕駛反應遲鈍、同時不能看清前方路
    況及車旁照後鏡等影響，肇事率為一般正常人之10倍，
    本件被告飲酒後駕車，於查獲後經員警對其施以呼氣酒精濃
    度測試，測得其呼氣中所含酒精濃度達每公升0.85毫克，且
    經員警觀察結果，被告有「語無倫次」、「多話」之情形，
    此有酒精濃度測定紀錄表、刑法第185條之3案件測試、觀察
    紀錄表1份在卷可稽，自可認定被告當時服用酒類，已達不
    能安全駕駛動力交通工具之程度，從而，本件事證明確，被
    告犯行洵堪認定，應依法論科。
三、被告行為後，刑法第185條之3之規定，業於97年1月2日修正
    公布，並於同年月4日生效施行。修正前之法定刑為「1年以
    下有期徒刑、拘役或3萬元以下罰金」；修正後之法定刑為
    「1年以下有期徒刑，拘役或科或併科15萬元以下罰金」，
    經比較新舊法之結果，以舊法對被告較為有利，依刑法第2
    條第1項前段之規定，自應適用被告行為時即修正前之刑法
    第185條之3之規定處斷。是核被告所為，係犯修正前刑法第
    185條之3服用酒類不能安全駕駛動力交通工具而駕駛罪。
三、原審簡易判決以被告犯罪事證明確，予以論罪科刑，固非無
    見；惟被告犯罪後之法律已有修正，業如前述，原判決未及
    審酌，依法即有未合。被告上開所辯並無足採，業據前述，
    又其上訴意旨雖另以：請體恤其在精神及情緒與行為均無法
    很正常之情況下，從輕量刑云云，惟本院觀之被告歷次陳述
    ，就犯案之原因事實經過，均能陳述清楚，本件尚無從證實
    被告於犯罪行為時確已達於心神喪失或精神耗弱之程度；且
    按刑罰之量定，係屬事實審法院得依職權自由裁量之事項，
    苟已斟酌刑法第57條各款所列情狀而未逾越法定刑度，不得
    遽指為違法；且在同一犯罪事實與情節，如別無其他加重或
    減輕之原因，下級審量定之刑，亦無過重或失輕之不當情形
    ，則上級審法院對下級審法院之職權行使，原則上應予尊重
    （最高法院75年台上字第7033號判例及85年度台上字第2446
    號判決意旨參照），查本件被告所犯之修正前刑法第185條
    之3之罪，其法定本刑為「一年以下有期徒刑、拘役或三萬
    元以下罰金」，而原審在法定刑度內量處被告有期徒刑二月
    並諭知易科罰金之折算標準，要無任何罪刑顯不相當之量刑
    裁量權濫用之處，實難謂原審有何違法失當可言，是本件被
    告所持上訴意旨，請求本院予以撤銷改判，為無理由。惟原
    簡易判決既有上開未及比較新舊法之可議之處，即屬無可維
    持，仍應由本院管轄第二審之合議庭予以撤銷改判。
四、爰審酌被告前曾於94年間因犯服用酒類不能安全駕駛動力交
    通工具而駕駛罪，經法院判處拘役四十日，此有臺灣臺中地
    方法院檢察署刑案資料查註紀錄表、臺灣高等法院被告前案
    紀錄表各一件在卷可稽，其不顧法律禁止酒後駕車之禁令，
    無視酒後駕車對公眾安全秩序所造成之危險，猶犯本案，又
    其為警查獲時，呼氣中酒精濃度測試值達每公升0.85毫克，
    顯危及自身暨其他道路使用人之人身安全，暨其素行、智識
    程度及生活狀況等一切情狀，量處如主文第二項所示之刑，
    並諭知易科罰金之折算標準，以示懲儆。
五、據上論斷，應依刑事訴訟法第455條之1第3項、第369條第1
    項前段、第364條、第299條第1項前段，刑法第2條第1項前
    段、第185條之3（修正前）、第41條第1項前段，刑法施行
    法第1條之1第1項、第2項但書，判決如主文。
本案經檢察官乙○○到庭執行職務。
中    華    民    國    97    年    4     月    3     日
                    交通法庭    審判長法  官   陳  葳
                                      法  官   林世民
                                      法  官   洪堯讚
右正本證明與原本無異。
本件不得上訴。
                                      書記官  沈慧玲
中    華    民    國    97    年    4     月    3     日
附錄本案論罪科刑法條全文
中華民國刑法第185條之3（修正前）
服用毒品、麻醉藥品、酒類或其他相類之物，不能安全駕駛動力
交通工具而駕駛者，處1年以下有期徒刑、拘役或3萬元以下罰金
。


司法院資訊處製作；財團法人民間司法改革基金會備份。
